最高法院刑事裁定　　　　　　　一○○年度台抗字第一六三號
抗　告　人　陳培元
上列抗告人因殺人案件，不服台灣高等法院高雄分院中華民國一
００年一月二十七日所為羈押之裁定（九十七年度上重訴字第一
七號），提起抗告，本院裁定如下：
    主  文
抗告駁回。
    理  由
本件原裁定以抗告人陳培元涉犯殺人罪嫌，經原審法院訊問後，
認其犯罪嫌疑重大，有逃亡之虞，且所犯最輕本刑為五年以上有
期徒刑之罪，非予羈押，顯難進行審判或執行，而有羈押之必要
，依刑事訴訟法第一百零一條第一項第一款、第三款規定，於民
國一００年一月二十七日執行羈押等情，有原審訊問筆錄、押票
在卷可查。抗告意旨略以：原審法院於一００年一月二十七日上
午指派法警強行押解抗告人到庭應訊，其所為之訴訟指揮違反刑
事訴訟法第七十一條第一項「傳喚被告，應用傳票」之規定，同
時也觸犯刑法第三百零二條之妨害自由罪。又抗告人所犯殺人案
件，業於九十九年十二月三十一日判決，抗告人並於一００年一
月六日提起上訴，本件既已上訴於最高法院，依刑事訴訟法第九
條第二項規定，自應由最高法院以裁定指定原審法院代為羈押之
訊問，然原審法院未經最高法院指定為管轄法院，且未另行分案
即由原審理本件之「刑四庭」代為羈押之訊問，對抗告人實屬不
公。再者，原審法院為羈押訊問時，並未依刑事訴訟法第一百零
一條第二項規定，通知檢察官蒞庭陳述及提出必要之證據，即濫
權羈押抗告人，顯有未當。另原審法院之押票僅蓋用合議庭法官
之印文，亦與刑事訴訟法第一百零二條第四項「押票，由法官簽
名」之規定不符，而有疏誤。抗告人係大學教師，並擔任學術專
案經理，且經營多家公司行號，創業有成，教學口碑佳，目前家
中尚有七十多歲之母親及就讀小學之幼兒需要照顧，絕無逃亡之
理，依無罪推定原則，原裁定顯有違誤云云。惟按羈押被告之目
的，在於確保訴訟程序之進行、證據之存在及真實、暨刑罰之執
行，而被告有無羈押之必要，及羈押後其原因是否仍然存在，有
無繼續延長羈押之必要，均屬事實認定之問題，法院應就具體個
案情節予以斟酌決定，如就客觀情事觀察，法院准許羈押之裁定
在目的與手段間並無違反比例原則，即無違法或不當可言。又案
件在第三審上訴中，而卷宗及證物已移送該法院者，羈押之處分
由第二審為之，刑事訴訟法第一百二十一條第二項定有明文。本
件抗告人涉犯殺人罪嫌，業經第一審判處無期徒刑，抗告人不服
提起上訴，亦經原審法院駁回其上訴等情，有原審法院九十七年
度上重訴字第一七號判決可參。原審法院綜合全部卷證資料，認
抗告人犯罪嫌疑重大，有刑事訴訟法第一百零一條第一項第一款
、第三款之情形，非予羈押，顯難進行審判或執行，而有羈押之
必要等情，已於原審法院押票上載明羈押之理由。核屬原審羈押
裁量權之適法行使，自無違法可言。抗告意旨雖指摘原裁定違法
，然查本件卷證已於一００年一月二十七日移送本院審理，原審
法院依刑事訴訟法第一百二十一條第二項之規定，裁定羈押抗告
人，核無違誤。又刑事訴訟法第一百零一條第二項之規定，係指
檢察官於「偵查中聲請」羈押時，得到場陳述聲請羈押之理由及
提出必要之證據，而本件係起訴後，於審理程序中法院決定是否
羈押抗告人，自無該條項規定之適用。再者，傳喚在監獄或看守
所之被告，依刑事訴訟法第七十三條規定應通知該監所長官，立
法目的在維持監所之紀律，是以傳喚在看守所之被告，仍應用傳
票，囑託看守所長官代為送達。原審法院於一００年一月二十七
日提訊抗告人為羈押訊問時，未以傳票傳喚抗告人，雖有微疵，
惟抗告人當日提訊時，就原審法院此部分訴訟指揮之瑕疵並未聲
明異議，仍為應否羈押之答辯，其異議權自已喪失，抗告意旨以
此指摘原裁定違法，自屬無據。而本件原審法院係簽發「提押票
」提訊在押之抗告人，自無妨害自由可言。另押票應由法官簽名
，其意旨係表示唯有法官始能簽發押票，本件押票上雖由原審法
院合議庭法官蓋用印文以代簽名，然不影響該押票係由合議庭法
官親自簽發之意旨，自不得執此枝節指摘原裁定違法。至抗告人
學有專精，創業有成，及家中是否尚有年老母親或幼兒待其扶養
，則與抗告人有無羈押之原因無涉。抗告意旨猶執前詞指摘原裁
定違法，難認有理由，應予駁回。
據上論結，應依刑事訴訟法第四百十二條，裁定如主文。
中    華    民    國  一○○  年    三    月    十    日
                      最高法院刑事第十一庭
                          審判長法官  賴  忠  星  
                                法官  呂  丹  玉  
                                法官  吳      燦  
                                法官  蔡  名  曜  
                                法官  葉  麗  霞  
本件正本證明與原本無異
                                      書  記  官  
中    華    民    國  一○○  年    三    月   十六   日
                                                      v